---
title: "Trabalho Extração"
author: "Joana Gonçalves, Bruno Sá, Gonçalo Cardoso, Luís Ferreira"
date: "`r Sys.Date()`"
output: html_document
---

## Explicação dos dados, a sua origem e relevância 

O National Cancer Institute (NCI) dos Estados Unidos gere o Genomic Data Commons (GDC), um repositório de dados que fornece acesso a dados genómicos e clínicos de vários projetos de pesquisa sobre vários tipos de cancro , incluindo o TCGA. O GDC fornece uma plataforma para bioinformáticos e clínicos acederem e analisarem os dados do TCGA - GBM juntamente com dados de outros estudos do TCGA e outros projetos.

Depois de analisarmos várias hipoteses de estudo para este trabalho decidimos analisar os dados recolhidos no seguinte [ensaio clínico](https://portal.gdc.cancer.gov/projects/TCGA-GBM). O TCGA - GBM é um estudo genómico que faz parte do projeto TCGA (The Cancer Genome Atlas ) e foca-se num tipo agressivo de cancro cerebral conhecido como glioblastoma multiforme (GBM) .

O objetivo do TCGA - GBM é entender as alterações genéticas e moleculares que ocorrem nesse tipo de cancro para desenvolver novas terapias e tratamentos mais eficazes .

As informações para o TCGA-GBM foram coletadas de amostras de tecido tumoral retiradas de pacientes com GBM , juntamente com detalhes clínicos como idade, sexo e tempo de sobrevivência. O estudo utilizou várias técnicas de análise genómica , como sequenciamento de DNA e RNA , para encontrar alterações genéticas , alterações no número de cópias de genes e expressão diferencial de genes.

Os dados do TCGA-GBM são extremamente importantes para a compreensão do glioblastoma multiforme e possibilitarão bioinformáticos e investigadores encontrar novos alvos terapêuticos para o tratamento desse tipo de cancro. Além disso, esses dados poderão ser usados para desenvolver novas terapias, identificar indicadores e melhorar o diagnóstico e tratamento de GBM .





# Import das Librarys

```{r}

library(TCGAbiolinks)
library(SummarizedExperiment)
library(DESeq2)
library(ggplot2)

```



# Recolha dos dados


### Expressão/Metadados
```{r}

projects = getGDCprojects()
projects$id

proj = "TCGA-GBM"     
query = GDCquery(
  project = proj,
  data.category = "Transcriptome Profiling", 
  data.type = "Gene Expression Quantification",
  workflow.type = "STAR - Counts"
  )

GDCdownload(query)
data_rna_GBM= GDCprepare(query)

```

### Dados clinicos
```{r}

query_clin = GDCquery(project = "TCGA-GBM", 
                  data.category = "Clinical",
                  data.type = "Clinical Supplement", 
                  data.format = "BCR Biotab")

GDCdownload(query_clin)
clinical.GBM = GDCprepare(query_clin)


```

# Sumarização dos Dados
```{r}

class(data_rna_GBM)
dim(data_rna_GBM)

data_rna_GBM$paper_BCR
data_rna_GBM$paper_Gender
data_rna_GBM$paper_Grade
data_rna_GBM$paper_IDH.status

meta_GBM = colData(data_rna_GBM)
dim(meta_GBM)
meta_GBM$patient
meta_GBM$paper_IDH.status

```

# DE - Diferencal Expression . IDH.staus



```{r}
data_rna_GBM$paper_IDH.status

qplot(data_rna_GBM$paper_IDH.status) + ggtitle("Escrever dps") 
      
```


```{r}


data_de = data_rna_GBM[,!is.na(data_rna_GBM$paper_IDH.status)]

ddsSE = DESeqDataSet(data_de, design = ~ paper_IDH.status)

keep = rowSums(counts(ddsSE)) >= 10
ddsSE = ddsSE[keep,]
ddsSE = DESeq(ddsSE)

resultsNames(ddsSE)

res = results(ddsSE, name = "paper_IDH.status_WT_vs_Mutant")
dea = as.data.frame(res)
summary(res)
DESeq2::plotMA(res, ylim = c(-6,6))

```
# DE - Diferencal Expression - Genero


```{r}
data_rna_GBM$paper_Gender

ggplot2::qplot(data_rna_GBM$paper_Gender)

```


```{r}
data_de = data_rna_GBM[,!is.na(data_rna_GBM$paper_Gender)]

ddsSE = DESeqDataSet(data_de, design = ~ paper_Gender)

keep = rowSums(counts(ddsSE)) >= 10
ddsSE = ddsSE[keep,]
ddsSE = DESeq(ddsSE)

resultsNames(ddsSE)

res = results(ddsSE, name = "paper_Gender_male_vs_female")
dea = as.data.frame(res)
summary(res)
DESeq2::plotMA(res, ylim = c(-7,7))

```
# DE - Estatistica descritiva Subtype

```{r}
data_rna_GBM$paper_Original.Subtype

qplot(data_rna_GBM$paper_Original.Subtype)

```


```{r}
data_de = data_rna_GBM[,!is.na(data_rna_GBM$paper_Original.Subtype)]

ddsSE = DESeqDataSet(data_de, design = ~ paper_Original.Subtype)

keep = rowSums(counts(ddsSE)) >= 10
ddsSE = ddsSE[keep,]
ddsSE = DESeq(ddsSE)

resultsNames(ddsSE)

res = results(ddsSE, name = "paper_Original.Subtype_G.CIMP_vs_Classical")
dea = as.data.frame(res)
summary(res)
DESeq2::plotMA(res, ylim = c(-7,7))

res = results(ddsSE, name = "paper_Original.Subtype_Mesenchymal_vs_Classical")
dea = as.data.frame(res)
summary(res)
DESeq2::plotMA(res, ylim = c(-7,7))

res = results(ddsSE, name = "paper_Original.Subtype_Neural_vs_Classical")
dea = as.data.frame(res)
summary(res)
DESeq2::plotMA(res, ylim = c(-7,7))

res = results(ddsSE, name = "paper_Original.Subtype_Proneural_vs_Classical")
dea = as.data.frame(res)
summary(res)
DESeq2::plotMA(res, ylim = c(-7,7))

```


```{r}
## dados clinicos


names(clinical.GBM)

head (clinical.GBM$clinical_drug_gbm )
df = as.data.frame(clinical.GBM$clinical_drug_gbm)
View(df)

```

